臺灣南投地方法院刑事判決　
111年度訴緝字第6號
公  訴  人  臺灣南投地方檢察署檢察官 
被      告  古必錦



選任辯護人  白裕棋律師
上列被告因違反毒品危害防制條例案件，經檢察官提起公訴（10
9年度偵字第1129號），本院判決如下：
    主  文
古必錦持有第一級毒品純質淨重十公克以上，處有期徒刑拾月。
扣案如附表編號1至3所示之物，均沒收銷燬。
    事  實
一、古必錦（所涉施用第二級毒品甲基安非他命部分，不另為不
    受理之諭知，詳下述）其明知海洛因及甲基安非他命為毒品
    危害防制條例所規範之第一級毒品及第二級毒品，不得非法
    持有，竟基於持有第一級毒品純質淨重10公克以上及持有第
    二級毒品純質淨重20公克以上之犯意，於民國108年11月28
    日上午10時30分許，在彰化縣北斗鎮星期四夜市對面的三公
    廟前空地，各以新臺幣（下同）4萬元、4萬6000元代價，向
    真實姓名、年籍均不詳綽號「阿同」之成年男子，購入第一
    級毒品海洛因4包（合計純質淨重10.89公克）及第二級毒品
    甲基安非他命2包（合計純質淨重54.2715公克）而持有之。
    嗣於108年11月30日凌晨1時42分許，經警在南投縣○○市○○路
    00巷00號前轉彎處見古必錦駕車停駛致妨害車輛通行而上前
    盤查，並在其所駕駛之車內副駕駛座扣得附表編號1至3所示
    之物。
二、案經臺灣南投地方檢察署檢察官簽分偵查起訴。
    理  由
一、上揭事實，業據被告古必錦於警詢、偵查及本院審理時坦承
    不諱，並有南投縣政府警察局同意搜索書、搜索扣押筆錄及
    扣押物品目錄表、現場及扣案物照片在卷可稽，且扣案海洛
    因4包經送驗後檢出海洛因成分，合計純質淨重10.89公克；
    扣案甲基安非他命2包經送驗後檢出甲基安非他命成分，合
    計純質淨重54.2715公克，有法務部調查局濫用藥物實驗室1
    09年1月10日調科壹字第10923000380號鑑驗書、衛生福利部
    草屯療養院109年1月21日草療鑑字第1090100136、00000000
    00號鑑驗書可證(見警卷第11至17、34至40頁；毒偵卷第25
    、29、34、43、44頁)，足認被告上開自白與事實相符，堪
    可採信。本案事證明確，被告犯行堪以認定，應依法論科。
二、論罪科刑：
  ㈠核被告就犯罪事實一所為，係犯毒品危害防制條例第11條第3
     項之持有第一級毒品純質淨重10公克以上罪及毒品危害防
    制條例第11條第4 項之持有第二級毒品純質淨重20公克以上
    罪。被告係以單一持有行為，同時觸犯持有第一級毒品純質
    淨重10公克以上罪及持有第二級毒品純質淨重20公克以上罪
    ，為想像競合犯，應依刑法第55條規定，從一重之持有第一
    級毒品純質淨重10公克以上罪處斷。
　㈡被告前於107年間，因施用毒品案件，經臺灣彰化地方法院以
    107年度簡字第1213號判決判處有期徒刑4月確定，於107年1
    1月26日易科罰金執行完畢等情，有臺灣高等法院被告前案
    紀錄表附卷可稽，是被告於有期徒刑執行完畢5 年以內故意
    再犯本件有期徒刑以上之罪，符合累犯之要件，考量被告曾
    因毒品相關案件入監服刑，卻仍因毒品再犯本案上開犯行，
    足見其對刑法反應能力薄弱，有特別惡性存在，且加重其最
    低本刑無司法院釋字第775號解釋所指罪刑不相當之情形，
    應依刑法第47條第1項之規定加重其刑。
　㈢對於未發覺之罪自首而受裁判者，得減輕其刑，刑法第62條
    前段定有明文，而就本案查獲過程係被告經盤查時，警方詢
    問罐子內所裝何物，被告即主動告知罐子內藏有「藥」，亦
    即毒品等情，有本院勘驗筆錄在卷可佐（見本院緝字卷第10
    5至109頁），堪認被告係在本案犯行為有偵查犯罪職權之機
    關或公務員發覺前，主動坦承犯行，且於警詢及偵訊時均坦
    承犯行，並接受本院裁判，核與自首要件相符，依刑法第62
    條規定酌減輕其刑，並與前揭累犯加重其刑之部分，依刑法
    第71條第1項規定，先加後減之。
　㈣爰以行為人之責任為基礎，審酌被告明知國家查緝毒品之禁
    令，猶非法持有第一級及第二級毒品，所為助長毒品泛濫，
    且持有之毒品數量非微，應予非難。惟念其犯後坦承持有第
    一級及第二級毒品之犯後態度，兼衡其為本案犯行之動機、
    目的、手段、所生危害暨其自述國中畢業之教育程度，經濟
    狀況勉持，離婚，小孩都已經成年之家庭生活經濟狀況（見
    本院緝字卷第119頁）等一切量刑事項，量處如主文所示之
    刑。
三、沒收：
　㈠按查獲之第一、二級毒品及專供製造或施用第一、二級毒品
    之器具，不問屬於犯人與否，均沒收銷燬之，毒品危害防制
    條例第18條第1 項前段定有明文。又扣案如附表編號1 至3
    所示之海洛因4包、甲基安非他命2包，均係被告本案持有為
    警查獲之毒品，且經鑑驗後分別檢出海洛因、甲基安非他命
    成分，均應依毒品危害防制條例第18條第1 項前段規定，連
    同難以完全析離之包裝袋宣告沒收銷燬。至取樣鑑定用罄之
    毒品部分，既已滅失，自無庸另為沒收銷燬之宣告。
　㈡其餘扣案物雖係被告所有，供持有第一級、第二級毒品或施
    用第二級毒品所用之物，然均非違禁物，且係隨處可得之物
    ，縱宣告沒收，對於犯罪預防並無太大作用，欠缺刑法上重
    要性，爰依刑法第38條之2第2項規定，均不予宣告沒收之。
      
五、不另為不受理諭知部分：
　㈠公訴意旨另以：被告基於施用第二級毒品甲基安非他命之犯
    意，於108年11月29日，在彰化縣○○鎮○○路0段000號住處內
    ，施用甲基安非他命1次。
　㈡按109年1月15日修正公布、同年7月15日施行之毒品危害防制
    條例第20條第3項規定，犯第10條之罪於觀察、勒戒或強制
    戒治執行完畢釋放後，3年後再犯第10條之罪者，適用本條
    前2項之規定。上開所謂「3年後再犯」，只要本次再犯（不
    論修正施行前、後）距最近1次觀察、勒戒或強制戒治執行
    完畢釋放，已逾3年者，即應再令觀察、勒戒，不因其間是
    否另犯第10條之罪經起訴、判刑或執行而受影響，俾落實此
    次寬厚刑事政策之變革（最高法院109年度台上字第3098號
    判決、109年度台上大字第3826號裁定意旨參照）。
　㈢查被告於公訴意旨所指涉犯施用第二級毒品犯行時點回溯3年
    內，未曾因施用毒品案件經裁定送觀察、勒戒或強制戒治，
    亦未曾接受相當於該等保安處分之處遇等情，有臺灣高等法
    院被告前案紀錄表1份在卷可佐，其所涉本案施用第二級毒
    品犯行，揆諸上開說明，即不符合毒品危害防制條例第23條
    第2項規定「觀察、勒戒或強制戒治執行完畢釋放後，三年
    內再犯第十條之罪者」之訴追條件。揆諸上開說明，被告應
    再受觀察、勒戒，且依毒品危害防制條例第35條之1第1款規
    定，應由檢察官依修正後規定處理，故本案繫屬時即欠缺起
    訴之訴追條件，自屬起訴程序違背規定，又檢察官就施用毒
    品案件，於偵查階段可選擇為戒癮治療或聲請觀察勒戒之程
    序，是基於我國目前訴訟進行係以當事人進行主義為主，本
    院自不宜逕就本案為觀察勒戒之裁定，是就施用第二級毒品
    部分，本應諭知不受理判決，惟公訴意旨認被告就上開施用
    第二級毒品之犯行，與被告前揭論罪科刑之持有第二級毒品
    之犯行部分，有吸收犯之實質上一罪關係，爰不另為不受理
    之諭知。
據上論斷，應依刑事訴訟法第299 條第1 項前段，判決如主文。
本案經檢察官張姿倩提起公訴，檢察官林孟賢到庭執行職務。
中　　華　　民　　國　　111 　年　　9 　　月　　 1　　日
　　　　　　　    刑事第三庭    審判長法　官　楊國煜
                                      法　官　羅子俞
                                      法　官　顏紫安
以上正本與原本無異。
如不服本判決應於收受送達後20日內向本院提出上訴書狀，並應
敘述具體理由；其未敘述上訴理由者，應於上訴期間屆滿後20日
內向本院補提理由書（均須按他造當事人之人數附繕本）「切勿
逕送上級法院」。
                                      書記官  劉芳竺
中　　華　　民　　國　　111 　年　　9 　　月　　2 　　日
附錄本判決論罪科刑法條：
毒品危害防制條例第 11 條第3項、第4項
持有第一級毒品純質淨重十公克以上者，處一年以上七年以下有
期徒刑，得併科新臺幣一百萬元以下罰金。
持有第二級毒品純質淨重二十公克以上者，處六月以上五年以下
有期徒刑，得併科新臺幣七十萬元以下罰金。 
　　　
附表：扣案物
編號 品名 數量 備註  1 送驗粉塊狀檢品 4 包 經檢驗均含第一級毒品海洛因成分，驗餘淨重共16.1公克，純度67.13 ％，純質淨重共10.89 公克。  2 送驗透明結晶 1 包 經檢驗含第二級毒品甲基安非他命成分，驗餘淨重32.3966 公克，純度98.5％，純質淨重33.1554 公克。  3 送驗淡黃色結晶 1 包 經檢驗含第二級毒品甲基安非他命成分，驗餘淨重19.6243 公克，純度97.3％，純質淨重21.1161 公克。  4 玻璃球 1 只   5 小型電子磅秤 1 臺   6 密封罐 1 罐   7 小皮包 1 只   8 分裝袋 7 個